【裁判字號】    96,簡上緝,1
【裁判日期】    970813
【裁判案由】    違反著作權法
【裁判全文】
臺灣士林地方法院刑事判決             96年度簡上緝字第1號
上  訴  人  臺灣士林地方法院檢察署檢察官
被      告  丁○○
                    （另案於臺灣臺南監獄執行中）
上列上訴人因被告違反著作權法案件，不服本院92年度簡字第10
2 號，中華民國93年1 月7 日第一審簡易判決（聲請簡易判決處
刑案號：91年度偵字第11961 號），提起上訴，本院管轄之第二
審合議庭認不應以簡易判決處刑，改依通常程序為第一審判決如
下：
    主  文
原判決撤銷。
丁○○無罪。
    事  實
一、聲請簡易判決處刑意旨略以：被告丁○○前因違反著作權法
    案件，經法院判處有期徒刑1 年5 月確定，甫於民國86年6
    月9 日執行完畢，仍不知悔改，明知日劇「美麗人生」、「
    百年物語」等視聽著作均係昇龍國際股份有限公司（以下
    簡稱昇龍公司）經「日本電視台ＴＢＳ放送株式會社」授權
    ，在日本國內首次發行後30日內在我國發行之視聽著作，竟
    自90年3 月1 日起，基於概括犯意，以每月新臺幣（下同）
    30,000元之代價，僱用不知情之何雅萍（後改名為乙○純）
    ，連續在臺北市○○區○○路15號前設攤販售由不詳人士擅
    自重製上述視聽著作而錄製之ＶＣＤ、ＤＶＤ予不特定人。
    嗣為警於90年3 月5 日下午8 時50分，在上址當場查獲，並
    扣得盜版之「百年物語」ＶＣＤ5 套、「美麗人生」ＶＣ
    Ｄ2 套，因認被告涉有違反修正前著作權法第93條第3 款之
    罪嫌。
二、按被告未經審判證明有罪確定前，推定其為無罪；又犯罪事
    實應依證據認定之，無證據不得認定犯罪事實；又不能證明
    被告犯罪者，應諭知無罪之判決，刑事訴訟法第154 條第1
    項、第2 項及第301 條第1 項分別定有明文。認定犯罪事實
    所憑之證據，雖不以直接證據為限，間接證據亦包括在內；
    然而無論直接或間接證據，其為訴訟上之證明，須於通常一
    般之人不致有所懷疑，而得確信其為真實之程度者，始得據
    為有罪之認定，倘其證明尚未達到此一程度，而有合理之懷
    疑存在時，即無從為有罪之認定，亦有最高法院76年度臺上
    字第4986號判例可資參照。次按刑事訴訟法第156 條第2項
    規定：被告或共犯之自白，不得作為有罪判決之唯一證據，
    仍應調查其他必要之證據，以察其是否與事實相符。立法旨
    意乃在防範被告或共犯自白之虛擬致與真實不符，故對自白
    在證據上之價值加以限制，明定需藉補強證據以擔保其真實
    性。所謂補強證據，係指除該自白本身之外，其他足以證明
    該自白之犯罪事實確具有相當程度真實性之證據而言，雖所
    補強者，非以事實之全部為必要，但亦須因補強證據之質量
    ，與自白之相互利用，足使犯罪事實獲得確信者，始足當之
    。故被告之自白，雖係出於自由意志所為之陳述，惟如無法
    經由補強證據之擔保作用，達到足以使一般人對其自白之內
    容獲得確信之程度，仍不得資為犯罪證據。況刑事訴訟法第
    161 條第1 項亦規定，檢察官就被告犯罪事實，應負舉證責
    任，並指出證明之方法，是檢察官對於起訴之犯罪事實，應
    負提出證據及說服之實質舉證責任，倘其所提出之證據，不
    足為被告有罪之積極證明，或其指出證明之方法，無從說服
    法院以形成被告有罪之心證，基於無罪推定之原則，自應為
    被告無罪判決之諭知，最高法院92年度臺上字第128 號著有
    判例可資參照。
三、公訴人認被告涉有修正前著作權法第93條第3 款之罪責，主
    要係以被告於警詢、偵查中之自白、告訴人昇龍公司代理人
    吳明樹之指訴及證人乙○純（原名何雅萍）於90年3 月6 日
    第2 次警詢時指稱被告係雇用伊之老闆之證述為主要論據。
    訊據被告於本院審理時堅詞否認有何違反著作權法之犯行，
    辯稱：伊並非乙○純之老闆，而是人頭，伊係受丙○○指示
    出面頂替等語。
四、經查：
    (一)被告於90年3 月6 日警詢時，雖供稱：伊有於臺北市○○
      路15號前擺固定攤位。以賣日劇ＶＣＤ、ＤＶＤ為生，並
      聘請何雅萍當販售員，商品來源係向綽號「小江」、「小
      董」之男子購買，以每卷100 元至150 元左右進貨，係渠
      等任意前來販賣，無法連絡，物品賣不出去可換片，有點
      類似寄賣、伊不知道查扣物品為盜版翻製品、查獲當時伊
      不在場，在基隆辦事情（見90年度偵字第3657號卷第5 頁
      反面），繼於偵查中供稱：伊有從90年3 月1 日起以每月
      30,000元代價雇用何雅萍在士林販賣光碟。來推銷光碟之
      人說是合法光碟，沒有侵害到著作權。伊知道是盜版，但
      業務說沒有侵害別人權利（見上開偵查卷第109 頁反面）
      ，惟被告於本院審理中卻堅決否認有上開犯行，經核被告
      先後供述不一，就被告是否為乙○純之老闆、是否知悉扣
      案物為盜版等重要情節，供述矛盾，自不得以被告先後不
      一且互相矛盾之供述，遽認被告須負本件違反著作權法之
      罪責。
    (二)證人乙○純雖曾於90年3 月6 日第2 次警詢時證稱：警方
      通知被告到案說明，經指認被告確為伊老闆，伊受雇於被
      告無誤（見上開偵查卷第7 頁），然證人乙○純於95年3
      月5 日第1 次警詢時證稱：負責人綽號敏仔，年齡約35到
      40歲，約175 公分高、身材中等、皮膚白、平頭（見前揭
      偵查卷第6 頁反面），經核其2 次警詢證述，並不一致，
      且被告身高僅160 公分，亦與證人所指之負責人敏仔身高
      顯不相符。證人乙○純復於本院審理時到庭結證稱：伊於
      警詢筆錄提及之負責人「敏仔」，年約35到40歲，約175
      公分高、身材中等、皮膚白，伊所指之人應該不是被告，
      伊不記得當時筆錄曾這樣說，當時筆錄所指係何人，請給
      伊一點時間回想。伊不記得當初渠等係怎麼講，是老闆請
      被告來，老闆交代伊要說被告是老闆，說被告會將一切頂
      替下來。伊原來老闆叫龔哥，不知真實姓名，面試也是原
      來老闆負責。伊到警局前從未曾見過被告。在警察局會說
      老闆叫敏仔，亦是老闆龔哥叫伊這樣說（見本院卷第165
      頁），核證人乙○純於本院審理時之證述，係在偽證重典
      下具結作證，當不致刻意虛偽證述，是其於本院審理時之
      證言，堪以採信，足認被告確非雇用證人乙○純之人。
    (三)告訴代理人吳明樹於警詢之指稱：因警方在臺北市○○路
      15號前發現疑似盜版光碟，通知伊前來辨識，經辨識後，
      扣案9 套光碟均係盜版，伊要代表公司向違反著作權法之
      何雅萍提出告訴，順帶對丁○○提出告訴（見90年度偵字
      第3657號卷第5 頁反面），是依告訴代理人吳明樹之指述
      ，僅足證明扣案物係違反著作權之盜版光碟，尚不足認定
      被告係攤位負責人。
五、綜上所述，前述販賣盜版之攤位，並非被告經營，則被告辯
    稱：其實非前開攤位之負責人，而未有販賣盜版光碟犯行等
    語，應可採信。被告於警詢及偵查中坦承自己為前開攤位之
    負責人一節，核與上述證據相左，亦不足採信。本件公訴人
    所舉之各項證據，尚無從佐證被告確有違反著作權法之犯行
    ，此外，亦查無其他積極證據足資證明被告有公訴人所認之
    罪嫌，使本院不致有所懷疑，而得確信其為真實之程度，揆
    諸前開說明，自屬犯罪不能證明，公訴人以原審未及審酌併
    案部分之連續犯關係為由提起上訴，為無理由，被告否認犯
    罪，為有理由，原審判決未及審酌至此，所為量處被告罪刑
    之判決，即有不當，自應由本院將原判決撤銷，改為被告無
    罪之諭知。又簡易案件之上訴由地方法院管轄之第二審合議
    庭辦理，如認應為無罪判決之諭知，係屬刑事訴訟法第451
    條之1 第4 項但書第3 款之情形，應依同法第452 條之規定
    ，逕依第一審通常程序，並為無罪判決之諭知，附此敘明。
六、被告丁○○意圖使人隱避而頂替，涉犯刑法第164 條第2項
    之頂替罪嫌，宜由檢察官另行分案偵辦。
七、臺灣士林地方法院檢察署於93年3 月22日以甲○宿93年度偵
    2251字第1768號函移送併案審理部分：被告丁○○復明知由
    綽號「楊先生」年籍不詳之成年男子所提供如附表所示之「
    跳跳虎」等視聽著作，係博偉家庭娛樂股份有限公司等著作
    財產權人享有著作權之物，詎被告仍基於意圖營利之概括犯
    意，自92年農曆過年時許開始，連續在臺北縣淡水鎮○○路
    96號前，陳列該等盜版光碟販售與不特定之人，迨92年3 月
    9 日下午2 時許，為臺北縣政府警察局淡水分局警員在該處
    查獲，並扣得盜版光碟320 片，被告亦涉有修正前著作權法
    第93條第3 款之罪嫌，與本件起訴部分具連續犯裁判上一罪
    關係，爰移送併案審理等語。惟查，本院既認本件起訴部分
    應為被告無罪之諭知，已如前述，即與併辦部分不生任何裁
    判上一罪或實質上一罪之法律上同一案件關係，是前述併辦
    部分即非在本院審理範圍之內，應退回檢察官另為適法之處
    理，附此敘明。。
據上論斷，應依刑事訴訟法第455 條之1 第1 項、第3 項、第
369 條第1 項前段、第452 條、第301 條第1 項，判決如主文。
本案經檢察官吳維雅到庭執行職務。
中    華    民    國    97    年    8     月    13    日
                  刑事第四庭審判長法  官  趙文卿
                                  法  官  梁哲瑋
                                  法  官  高雅敏
以上正本證明與原本無異。
如不服本判決，應於收受送達後10日內向本院提出上訴書狀，其
未敘述上訴理由者，應於上訴期間屆滿後20日內向本院補提理由
書狀。
                                  書記官  陳映羽
中    華    民    國    97    年    10    月    31    日


司法院資訊處製作；財團法人民間司法改革基金會備份。
